臺灣臺北地方法院民事判決
111年度家繼訴字第46號
原      告  陳郁伶  
訴訟代理人  沈崇廉律師
            馬啓峰律師
被      告  陳呂玉霞
            陳彥助  
            陳彥良  
            陳佳慧  
            黃威仁    （應受送達處所不明）
上列當事人間請求分割遺產事件，本院於民國111年9月22日言詞
辯論終結，判決如下：
    主  文
兩造就附表一所示被繼承人陳己龢之遺產，應分割如附表一「本
院分割方法」欄所示。
訴訟費用由兩造按附表二所示應繼分比例負擔。
    事實及理由
壹、程序事項
    被告黃威仁經合法通知，未於言詞辯論期日到場，核無民事
    訴訟法第386條各款所列情形，依家事事件法第51條準用民
    事訴訟法第385條第1項前段規定，依原告之聲請，由其一造
    辯論而為判決。
貳、實體事項
一、原告主張：被繼承人陳己龢於民國110年7月23日死亡，遺有
    附表一所示遺產，兩造均為被繼承人之合法繼承人，每人應
    繼分比例如附表二所示，被繼承人所留遺產，並無不能分割
    之情形，亦無不分割之約定，原告與被告陳呂玉霞、陳彥助
    、陳彥良、陳佳慧雖已達成分割協議，並以存證信函通知被
    告黃威仁參與分割協議，惟其置之不理，致兩造無法協議分
    割遺產，爰依民法第1164條之規定請求分割遺產。關於遺產
    分割方法，被告陳呂玉霞依法請求分配剩餘財產，故應自遺
    產範圍中扣除新臺幣（下同）9,918,446元，另被繼承人所
    遺如附表一編號1、2所示之不動產，目前為被告陳呂玉霞現
    與被告陳彥助實際使用，被告陳彥助主張單獨繼承前開不動
    產，並以找補金錢方式補償其他繼承人，故請求分割方法如
    起訴狀附表二所示等語。並聲明：如主文所示。
二、被告答辯略以：
　㈠被告陳呂玉霞、陳彥助、陳彥良、陳佳慧略以：同意被繼承
    人之遺產按原告主張分割遺產。
　㈡被告黃威仁經合法通知，未於言詞辯論期日到場，亦未提出
    書狀作何聲明或陳述。
三、得心證之理由：
　㈠原告主張之事實，業據提出財政部臺北國稅局遺產稅核定通
    知書、遺產稅免稅證明書、被繼承人之除戶謄本、存證信函
    、兩造戶籍謄本、繼承系統表、土地及建物登記謄本、遺產
    分割協議書等件為證，堪信屬實。
  ㈡按繼承人得隨時請求分割遺產，但法律另有規定或契約另有
    訂定者，不在此限，民法第1164條定有明文。次按各共有人
    ，除法令另有規定外，得隨時請求分割共有物，但因物之使
    用目的不能分割或契約訂有不分割之期限者，不在此限；共
    有物之分割，依共有人協議之方法行之；分割之方法不能協
    議決定，或於協議決定後因消滅時效完成經共有人拒絕履行
    者，法院得因任何共有人之請求，命為下列之分配：㈠以原
    物分配於各共有人，但各共有人均受原物之分配顯有困難者
    ，得將原物分配於部分共有人；㈡原物分配顯有困難時，得
    變賣共有物，以價金分配於各共有人，或以原物之一部分分
    配於各共有人，他部分變賣，以價金分配於各共有人；民法
    第823條第1項、第824條第1、2項定有明文。再按，裁判分
    割共有物訴訟，為形式訴訟，其事件本質為非訟事件，故法
    院定共有物之分割方法，應斟酌當事人之聲明、共有物之性
    質、經濟效用及全體共有人之利益等公平決之，並不受當事
    人聲明之拘束。　　
　㈢查系爭遺產並無不能分割之情形，亦無不分割之約定，兩造
    既不能協議分割，則原告請求裁判分割，於法自屬有據。被
    繼承人之遺產總額為23,426,526元，扣除被告陳呂玉霞依法
    請求分配剩餘財產9,918,446元，則兩造應繼遺產範圍之價
    額為13,508,080元（計算式：23,426,526元－9,918,446元＝1
    3,508,080元），依附表二所示之應繼分比例計算，原告及
    被告黃威仁應獲分配遺產價額各為1,350,808元（計算式：1
    3,508,080元×1/10＝1,350,808元）；被告陳彥助、陳彥良、
    陳佳慧應獲分配遺產價額各為2,701,616元（計算式：13,50
    8,080元×1/5＝2,701,616元）；被告陳呂玉霞應分配之遺產
    價額為2,701,616元（計算式：13,508,080元×1/5＝2,701,61
    6元），加計夫妻剩餘財產分配價額9,918,446元，其應獲分
    配價額共計12,620,062元（計算式：2,701,616元＋9,918,44
    6元＝12,620,062元）。關於遺產分配方法，被繼承人所遺如
    附表一編號3至14所示之遺產，價額共計5,200,980元，全數
    分配由被告陳呂玉霞取得；如附表一編號15至18所示之遺產
    ，係被告陳呂玉霞在被繼承人死亡前2年內所受之贈與，共
    計3,321,159元，全數視為被告陳呂玉霞已受分配之範圍，
    則被告陳呂玉霞尚應獲分配遺產價額為4,097,923元；另被
    告陳彥助主張單獨繼承如附表一編號1、2所示之不動產價值
    14,904,387元，扣除其應獲分配之遺產價額2,701,616元，
    被告陳彥助溢得利益為12,202,771元（計算式：14,904,387
    元－2,701,616元＝12,202,771元），應以現金找補方式補償
    被告呂陳玉霞4,097,923元，補償被告陳彥良、陳佳慧各2,7
    01,616元，補償原告、被告黃威仁各1,350,808元（詳如附
    表一分割方法欄），爰判決如主文第1項所示。
四、因共有物分割、經界或其他性質上類似之事件涉訟，由敗訴
    當事人負擔訴訟費用顯失公平者，法院得酌量情形，命勝訴
    之當事人負擔其一部，民事訴訟法第80條之1定有明文。本
    件分割遺產之訴，係固有必要共同訴訟，兩造間本可互換地
    位，且兩造均蒙其利，本院認訴訟費用由兩造依應繼分比例
    負擔，較為公平，爰諭知如主文第2項所示。
五、本件事證已臻明確，兩造其餘攻擊防禦方法及訴訟資料，與
    判決結果不生影響，爰不一一論列，附此敘明。　　
六、訴訟費用分擔之依據：家事事件法第51條、民事訴訟法第80
    條之1、第85條第1項但書。
中　　華　　民　　國　　111 　年　　9 　　月　　29　　日
                          家事法庭法  官  潘英芳
以上正本證明與原本無異。
如對本判決上訴，須於判決送達後20日內向本院提出上訴狀。如
委任律師提起上訴者，應一併繳納上訴審裁判費。
中　　華　　民　　國　　111 　年　　9 　　月　　29　　日
                                  書記官  李一農
附表一、被繼承人陳己龢遺產：
編號 遺產項目 價額/金額 （新臺幣） 分割方法 1 臺北市○○區○○段○○段000地號土地（面積：830㎡；權利範圍：800分之36） 14,703,387元 ①編號1、2土地建物均由被告陳彥助單獨取得。 ②被告陳彥助應以現金找補被告呂陳玉霞4,097,923元。 ③被告陳彥助應以現金找補被告陳彥良、陳佳慧各2,701,616元。 ④被告陳彥助應以現金找補原告、被告黃威仁各1,350,808元。 2 臺北市○○區○○段○○段000○號建物（門牌：松山區健康路188號4樓；權利範圍：全部） 201,000元  3 元大銀行37139存款及其孳息 1元 ①共計5,200,980元。 ②分配由被告呂陳玉霞取得。 4 台新銀行18-8-00存款及其孳息 377元  5 華南銀行6750-4存款及其孳息 2元  6 元大銀行63834存款及其孳息 3,206元  7 台新銀行8056-8存款及其孳息 2,145元  8 台泥21,128股及其孳息 1,119,784元  9 裕隆2股及其孳息 82元  10 台積電60股及其孳息 35,100元  11 聯電70,778股及其孳息 3,730,000元  12 科風321股及其孳息 1,267元  13 大聯大1,206股及其孳息 66,330元  14 友達11,724股及其孳息 242,686元  15 死亡前2年贈與陳呂玉霞 1,001,159元 ①共計3,321,159元。 ②視為被告呂陳玉霞分配取得。 16 死亡前2年贈與陳呂玉霞 1,220,000元  17 死亡前2年贈與陳呂玉霞 600,000元  18 死亡前2年贈與陳呂玉霞 500,000元  遺產總額  23,426,526元  說明：遺產價額均依財政部臺北國稅局遺產稅免稅證明書所載。    

附表二：兩造應繼分比例
繼承人 應繼分比例 陳郁伶 10分之1 陳呂玉霞 5分之1 陳彥助 5分之1 陳彥良 5分之1 陳佳慧 5分之1 黃威仁 10分之1